【裁判字號】    89,自,35
【裁判日期】    890324
【裁判案由】    誣告
【裁判全文】
臺灣士林地方法院刑事判決                            八十九年度自字第三五號
    自  訴  人  乙○○
    被      告  甲○○
右列被告因誣告案件，經自訴人提起自訴，本院判決如左：
        主  文
甲○○無罪。
        理  由
一、本件自訴意旨略以：被告甲○○與自訴人乙○○原係男女朋友關係，並自民國（
    下同）八十二年間起開始同居各處，包括甲○○位於台北縣汐止市○○路十二巷
    三九號五樓住處，於八十四年七月十五日下午，自訴人至被告上址住處，因雙方
    抬槓一言不合，被告要打自訴人，自訴人才拉住被告的手腕，但自訴人並未毆打
    被告，自訴人覺得被告不可理諭，即自行到被告床上睡覺，在翌日凌晨被告之弟
    李漢章及妹婿楊宗衛卻前來該處毆打自訴人，在打完自訴人後才叫自訴人離去，
    其間並未有人叫自訴人離開，但被告卻意圖使自訴人受刑事處分，向台灣士林地
    方法院檢察署檢察官誣指自訴人觸犯刑法受退去之要求仍滯留其內之罪嫌，經檢
    察官不起訴處分後，被告仍提再議，最後經臺灣高等法院檢察署駁回再議，足見
    被告捏造上開事實，意圖使自訴人受刑事處分之誣告犯意明確云云。
二、按犯罪事實應依證據認定之，無證據不得推定其犯罪事實；又不能證明被告犯罪
    者，應諭知無罪之判決，刑事訴訟法第一百五十四條及第三百零一條第一項分別
    定有明文。訊據被告甲○○，矢口否認涉有上開罪嫌，辯稱：伊與自訴人雖曾有
    發生過性關係，但未在伊上址住處同居過，於八十四年七月十五日下午一時許自
    訴人到伊上址住處，晚上九時多許，自訴人要求與被告發生性關係，被告拒絕後
    ，自訴人即毆打被告，造成被告受傷多處，被告此時即要求自訴人出去，但自訴
    人不從，被告怕再被毆打即躲在廁所內，直到自訴人不注意時才跑到外面打公共
    電話向伊母親求救，之後伊母親與妹妹李文燕、妹婿楊宗衛、弟弟李漢章同來，
    伊母親上樓後有將被告自床上拉起來，叫他離開，他還賴在床上，妹婿楊宗衛看
    不過去，才過去一起拉的，伊所指訴的均為事實，並非誣告，而伊告自訴人上開
    受退去之要求仍滯留其內之案件會被不起訴處分及再議駁回，均係因為檢察官認
    為該犯罪事實被告已於八十四年十二月十九日鈞院審理八十四年度易字第二八五
    四號案件時，當庭表示「．．．七月十五日的傷害及侵入住宅願撤回．．．」，
    才以經撤回告訴為由而為不起訴處分及再議駁回，並非自訴人未觸犯該罪嫌，故
    被告並未誣告自訴人等語。經查：
（一）上址住處確為被告所有，此為自訴人所自承，按刑法第三百零六條第二項之不
      法留滯罪，此情類皆於進入之時，尚非無故，或已得有居住權者之允許，唯嗣
      經取消承諾，要求退去，而仍停滯逗留於內，不肯退去者而言，申言之，即指
      行為人受現時有支配權之人，要求其退出該特定住宅之謂。是自訴人縱曾於該
      處與告訴人同居過，然其能在該處居住，係得被告之同意，若被告事後取消承
      諾要求自訴人離去自訴人仍不從時，即有構成該罪之可能，核先敘明。
（二）次查，自訴人自承之前已多日未住在被告上址住處，八十四年七月十五日下午
      才又過去，雖其陳稱當日並未毆打被告，僅言語齟齬，用手拉住被告手腕而已
      云云，然被告供稱係因拒絕自訴人求歡，始遭自訴人之痛毆等語，經本院調取
      被告告自訴人傷害乙案全卷（本院八十四年度易字第二八五四號）中，有被告
      提出西園醫院於八十四年七月十六日出具記載被告於八十四年七月十六日至該
      院檢查治療，其受有鼻部浮腫瘀傷、右上臂瘀傷五×三公分、右手腕部瘀傷
      一．五×二公分、右脛骨前區瘀傷三×二公分、左脛骨前區瘀傷兩處各一．五
      ×一．五公分及二×二公分傷害之診斷證明書一紙可參，另證人即被告之母李
      陳秀蘭於上開傷害案件中證稱：「我女兒打電話來哭著說有同事在她那裡不肯
      走，又打她，我趕過去，見到女兒鼻青臉腫在巷口哭，就與她上樓去，見到被
      告（乙○○）穿一條內褲躺在床上，要拉他起來出去，他想打我，我女婿上前
      拉開，後我兒子進來叫他出去。」（見八十四年度易字第二五八四號卷第三十
      六頁背面），被告之妹李文燕於上開案件中並證稱：「我在母親家吃飯，母親
      接到我姐姐電話，她在哭，我媽說電話中聽不清楚，就說要去看她，我們就一
      起去看她．．．。」（見八十四年度易字第二八五四號第三十九頁），另經訊
      以：「你姐姐當天有無受傷？」時，答以：「有，她額頭及鼻子上方都有腫，
      鼻子及嘴角都有流血。」等語（見同上筆錄第四十頁背面），參以被告及自訴
      人均自承之前並無發生不愉快等情觀之，當日若非自訴人毆打被告在先，被告
      當無叫其家人前來救助之理，且證人證稱被告當日所受傷勢與被告提呈之診斷
      證明書所載相符，應認自訴人當日確有毆打被告無訛。況自訴人上開傷害犯行
      並經台灣士林地方法院檢察署檢察官以八十四年度偵字第七０七五、八三九六
      號提起公訴在案，有該案起訴書一份附卷可憑（嗣因自訴人撤回對於李漢章、
      楊宗衛之傷害告訴，及被告撤回對於自訴人之傷害告訴，始經本院及台灣高等
      法院為公訴不受理判決），是被告於八十四年七月十五日晚上在遭自訴人痛毆
      受傷之情況下，要求自訴人離去其住處，應屬人之常情，合乎常理，故被告辯
      稱當日確有要求自訴人離去等語，應堪可採信。
（三）至於被告之家人趕到後，其家人是否有要自訴人離去乙節，除被告之母前開證
      述外，自訴人於上開傷害案件警訊中並自承：「當時我在屋內睡覺，楊員及李
      員就走進房間聲稱請我出去，及與甲○○分手，我認為不需要他們插手，之後
      就被楊員及李員分別以拳打腳踢及木椅毆打。」等語（見八十四年度偵字第八
      三九六號第四頁背面），而被告之妹婿楊宗衛於該傷害案件偵查中供稱：「我
      丈母娘叫他（指乙○○）穿好衣服出去，但黃不肯，二人就在拉扯，當時李漢
      章在停車，我看不過去他和我丈母娘拉扯，我就和他打起來了。」（見上開偵
      查卷第二十四頁背面），李文燕於該傷害案件中並證稱：「，．．．，母親問
      人在那裡，姐姐說在房內，進去打開燈看到黃宗宏只穿一條內褲躺在床上，我
      媽就過去捉他起來，叫他出去，他不出去，臉色很難看，並用手撥開我媽，我
      先生就上前，不知怎麼的，二人打起來．．．。」等語（見八十四年度易字第
      二八五四號第三十九頁），足見被告之家人於趕到被告上址住處後，確有先要
      求自訴人離去，但自訴人不從，隨後才發生拉扯、毆打等傷害事件。是自訴人
      指訴當日並無人要求其離去，而被告家人要求其離去，是在其被毆打後云云，
      顯與事實不符。是自訴人於毆打被告後，先後受被告及其家人離去其住處之要
      求時，仍留滯其內，核其所為係犯刑法第三百零六條第二項之不法留滯罪甚明
      。
（四）未查，被告於上開傷害案件審理中，雖向台灣士林地方法院檢察署檢察官補提
      自訴人上開不法留滯罪之告訴（八十四年度偵字第一一０九九號），並由該署
      檢察官函送本院併案審理，然被告於八十四年十二月十九日本院上開傷害案件
      審理中，又當庭撤回此部分之告訴，其稱：「被告（指黃宗宏）既已撤回對楊
      宗衛、李漢章的告訴，為了善意回應，七月十五日的傷害及侵入住宅願撤回，
      但對於八月一日的部分不願意撤回。」（見八十四年度易字第二八五四號卷第
      六十七頁），故該併案部分，本院即以「併案部分業據告訴人當庭撤回告訴」
      為由退回，嗣並經台灣士林地方法院檢察署檢察官以八十五年度偵字第四八三
      五號以該案件業經告訴人甲○○撤回告訴為由，為不起訴處分，嗣甲○○不服
      提起再議，然仍遭台灣高等法院檢察署以同上理由駁回再議在案（八十五年度
      議字第二０七四號），有上開案件之不起訴處分書及處分書影本各一份附卷可
      憑。是被告告自訴人上開不法留滯罪經不起訴處分及駁回再議之理由，係因業
      經撤回告訴，尚非認定自訴人無此犯罪事實或犯罪嫌疑不足。
（五）綜上觀之，被告指訴自訴人於八十四年七月十五日至其上址住處，受退去之要
      求仍留滯其內之事實為真正，並未捏飾誣告。此外，又查無其他積極之證據足
      以證明被告涉有上開誣告罪嫌，其犯罪不能證明，爰為無罪之諭知。至於自訴
      人明知上開事實為真正，且為其親身經歷，卻反指被告誣告，其是否另涉誣告
      罪嫌，應由檢察官另為偵辦。
據上論斷，應依刑事訴訟法第三百四十三條、第三百零一條第一項，判決如主文。
中      華      民      國      八十九      年      三    月    二十四  日
                                  臺灣士林地方法院刑事第二庭
                                      法  官  楊  迺  伶
右正本證明與原本無異。
如不服本判決，應於判決送達後十日內，向本院提出上訴狀。
                                      書記官  趙  彩  彤
中      華      民      國      八十九      年      三    月    二十七  日


司法院資訊處製作；財團法人民間司法改革基金會備份。
